【裁判字號】    99,消債更,8
【裁判日期】    990316
【裁判案由】    更生程序
【裁判全文】
臺灣嘉義地方法院民事裁定             99年度消債更字第8號
聲  請  人
即  債務人  呂宜芯原名呂靜怡.
代  理  人  曾錦源律師
上列當事人因消費者債務清理事件聲請更生，本院裁定如下：
  主  文
債務人呂宜芯（身分證統一編號：Ｚ000000000號）自民國九十九
年三月十六日下午三時起開始更生程序。
本件命司法事務官進行本件更生程序。
  理  由
一按債務人不能清償債務或有不能清償之虞者，得依本條例所定
  更生或清算程序，清理其債務。債務人無擔保或無優先權之債
  務總額未逾新臺幣（下同）1,200萬元者，於法院裁定開始清
  算程序或宣告破產前，得向法院聲請更生。再按債務人與金融
  機構協商成立者，不得聲請更生或清算。但因不可歸責於己之
  事由，致履行顯有重大困難者，不在此限；本條例施行前，債
  務人依金融主管機關協調成立之中華民國銀行公會會員辦理消
  費金融案件無擔保債務協商機制與金融機構成立之協商，準用
  前項之規定。法院開始更生程序之裁定，應載明其年、月、日
  、時，並即時發生效力。法院裁定開始更生或清算程序後，得
  命司法事務官進行更生或清算程序，必要時得選任律師、會計
  師或其他適當之自然人或法人一人為監督人或管理人，消費者
  債務清理條例第3條、第42條第1項、第151條第5項、第6項、
  第45條第1項、第16條第1項分別定有明文。
二本件聲請意旨略以：債務人目前債務新臺幣（下同）3,738,39
  3元，有不能清償債務情事，於消費者債務清理條例施行後，
  曾以書面向最大債權金融機構中國信託商業銀行股份有限公司
  （下稱中信銀行）請求共同協商債務清償方案，中信銀行要求
  債務人每月清償15,000元，然債務人每月僅能清償10,000元，
  因而協商不成立，且債務人無擔保或無優先權之債務總額未逾
  1,200萬元，復未經法院裁定開始清算程序或宣告破產，爰聲
  請更生。
三本院之判斷：
(一)債務人於消費者債務清理條例施行後，於97年8月間，以書面
  向最大債權銀行即中信銀行請求共同協商債務清償方案，債務
  人表示每月可清償10,000元，中信銀行要求債務人每月清償15
  ,000元，因而協商不成立等情，業據債務人前置協商不成立通
  知書為證，並有中信銀行99年1月20日陳報狀在卷可稽，是債
  務人據以聲請更生，符合前揭前置協商程序之規定。
(二)債務人自陳其任職於竹山秀傳醫院，自97年4月至目前平均每
  月薪資35,000元（見99年1月20日陳報狀）。又債務人自97年3
  月至12月應稅薪資合計321,254元、伙食費給付合計16,848元
  、免稅加班給付合計2,150元，所得稅1,594元；自98年1月至1
  2月應稅薪資合計442,261元、伙食費給付合計21,600元、免稅
  加班給付合計5,155元，所得稅1,697元；自99年1至2月應稅薪
  資合計69,011元、伙食費3,600元，有竹山秀傳醫院99年3月11
  日函在卷可稽，是依上開函覆資料所示，扣除所得稅後，債務
  人平均每月收入自97年3月至12月為33,865元、自98年1至12月
  為38,943元。
(三)債務人主張其每月必要支出為每天膳食費150元，每月計4,500
  元、交通費3,000元、房屋租金2,000元、勞健保費756元、水
  、電、瓦斯費、電話費計2,000元（水費300元、電費700元、
  瓦斯費400元、電話費600元）、每月探視入監服刑之配偶支出
  現金津貼3,000元、探視食物1,000元、積欠親友90萬元需每月
  償還7,000元等語。
1.按消費者債務清理條例之立法目的，乃在使陷於經濟上困境之
  消費者，得藉由更生或清算程序，清理債務，以妥適調整其與
  債權人之權利義務關係，並非幫助債務人保持其舊有之生活水
  平，故債務人果有不能清償債務或有不能清償之虞等情事，其
  生活程度自應受相當之限制，以維持一般人最低生活水平所需
  為準，否則對債權人即屬不公，合先敘明。
2.債務人主張每月支出膳食費4,500元，尚屬合理，又每月勞健
  保費756元，亦據其提出薪資表為證。另債務人名下並無房地
  ，有稅務電子閘門財產所得調件明細表可稽，其主張承租房屋
  居住，應屬必要，又其主張房屋租金2,000元，亦屬合理，均
  准予認列。
3.債務人主張其每月交通費3,000元係自雲林縣斗六市住處至竹
  山秀傳醫院上班之油資，審酌其起迄地點之距離暨油價等情，
  認交通費3,000元，尚屬合理。
4.債務人主張其每月支出水、電、瓦斯費、電話費計2,000元，
  係包括水費300元、電費700元、瓦斯費400元、電話費600元。
  本院審酌債務人之工作性質，認債務人每月電話費以300元為
  必要，其餘費用尚屬合理，應予認列。
5.債務人主張其每月探視入監服刑之配偶支出現金津貼3,000元
  、探視食物1,000元。然經本院向臺灣雲林監獄調取債務人之
  配偶蔡利豐自98年7月15日至98年12月31日收入支出明細，其
  中收入包括接見收入16,100元及獎勵金，合計16,216元、勞作
  金1,420元；支出17,388元，有臺灣雲林監獄99年1月25日函在
  卷可稽，是債務人平均每月接見蔡利豐支出2,683元（計算式
  ：16,100÷6＝2,683），且加計蔡利豐之獎勵金及勞作金收入
  ，已足供蔡利豐每月支出。至蔡利豐現於監所服刑，既已經監
  所提供三餐，自無再由債務人為其支出食物費用之必要，是債
  務人此部分每月支出約以2,700元計算為必要。
6.債務人主張其償還向親友借貸90萬元債務，每月需攤還7,000
  元（見聲請狀附聲請前2年內必要支出明細）。又所謂親友借
  貸90萬元債務係指債務人於94或95年間，向其外公甲○○借款
  90萬元，至目前均未還，目前尚欠90萬元等情，為債務人所自
  承（見本院99年1月27日調查筆錄），足見債務人每月並未實
  際清償債務7,000元，自不得列為每月支出。且甲○○迄今均
  未向債務人催討，亦為債務人所自陳，是債務人臚列每月必要
  支出7,000元，尚屬無據。
7.綜上，債務人每月必要支出為14,656元（計算式：4,500＋756
  ＋2,000＋3,000＋300＋700＋400＋300＋2,700＝14,656）。
(四)債務人之債權人萬榮行銷顧問股份有限公司（下稱萬榮公司）
  已向臺灣南投地方法院（下稱南投地院）聲請執行債務人之財
  產，經南投地院核發扣押命令，扣押債務人每月薪資3分之1乙
  節，有債務人提出之南投地院執行命令在卷可稽，而萬榮公司
  並非消費者債務清理條例第151條第1項所規定之金融機構，不
  符參與前置協商程序規定要件。從而，依債務人所自陳其自97
  年4月至99年1月20日平均每月薪資35,000元，或依竹山秀傳醫
  院前揭函覆資料所示債務人自97年3月至12月平均每月收入33,
  86 5元、自98年1至12月平均每月收入38,943元計算，扣除強
  制執行扣款後，依序僅餘23,333元、22,577元、25,962元，再
  扣除上開必要費用14,656元，依序剩餘8,677元、7,921元、11
  ,306元，顯不足清償前揭協商條件應給付之金額。故債務人主
  張其有不能清償債務之情事，應為可採。此外，又查無債務人
  有消費者債務清理條第6條第3項、第8條或第46條各款所定應
  駁回更生聲請之事由存在，則債務人向本院聲請更生，應屬有
  據，並依首開規定命司法事務官進行本件更生程序，爰裁定如
  主文。
中    華    民    國     99    年    3    月    16    日
                  民事第三庭    法  官  蘇雅慧
上為正本係照原本作成
本件不得抗告
本裁定已於99年3月16日下午3時公告。
中    華    民    國     99    年    3    月    16    日
                                書記官  劉昀匊

司法院資訊處製作；財團法人民間司法改革基金會備份。
